【裁判字號】    89,訴,2065
【裁判日期】    900903
【裁判案由】    妨害自由
【裁判全文】
臺灣臺中地方法院刑事判決                        八十九年度訴字第二六五號
    公  訴  人  台灣台中地方法院檢察署檢察官
    被      告  盧奕霖原名癸.
    選任辯護人  周平凡
右列被告因妨害自由案件，經檢察官提起公訴（八十九年度偵字第二八二四、三九三
四號），本院判決如左：
    主  文
盧奕霖共同連續以加害財產之事，恐嚇他人，致生危害於安全，處有期徒刑陸月，如
易科罰金，以參佰元折算壹日。
    事  實
一、盧奕霖（原名癸○○）與不詳姓名成年男子七、八人，共同基於概括犯意聯絡，
    自民國八十八年七月間起至同年八月間止，連續在台中縣、市之夜市，對販賣唱
    片、ＣＤ、卡帶之攤販庚○○、丙○○、甲○○恫嚇稱：要向盧奕霖買帶子，如
    果不買或賣比盧奕霖還便宜的價格，要砸其等攤位等語，以加害財產之事恐嚇之
    ，使庚○○、丙○○、甲○○心生畏怖而生危害於其三人之安全。
二、案經台中市警察局第二分局報請臺灣臺中地方法院檢察署檢察官偵查起訴。
    理  由
一、訊據被告盧奕霖否認有何右揭犯行，辯稱：我不認識被害人庚○○、丙○○、甲○○三人，我與胞弟盧保達曾於八十八年七月十五日檢舉台中市警察局第二分局
    警員貪瀆案件，致多位警員被起訴，令人懷疑係第二分局警員挾怨報復云云。經
    查右揭事實，迭據證人丙○○於警訊，庚○○、甲○○於警、偵訊及本院訊問時
    證述明確，又丙○○於警訊時指認被告口卡，庚○○、甲○○於本院審理時當庭
    指認被告無誤，並陳明其非受警察誘導報案。再被告於警、偵訊時自承：我自八
    十八年七月起獨資經營唱片、ＣＤ，係向周先生購買整批逾時流行的正版ＣＤ、
    卡帶，價錢係每張ＣＤ以新台幣（下同）五十元至八十元不等，每捲卡帶十八元
    至三十元買進，我再以每張ＣＤ一百元至一百五十元不等，每捲卡帶一百元之價
    格，轉售至台中縣、市各夜市，以此方式經營唱片、ＣＤ、卡帶生意等語，可見
    被告購買之唱片、ＣＤ、卡帶係販售與夜市攤販。查被害人等均在夜市擺設攤位
    販售ＣＤ、卡帶，被告復係向他人販入ＣＤ、卡帶後轉售與夜市攤販，是被害人
    之指訴自非子虛。又依被告自承其販售之價格可知，被告販售ＣＤ、卡帶所賺取
    之利潤不低，被害人等原即從事販賣ＣＤ、卡帶業者，本即有其販入之管道，被
    告自八十八年七月間才開始其販售ＣＤ、卡帶生意，轉售之對象復係夜市攤販，
    是被害人等對被告以恐嚇方式推銷其販賣之ＣＤ、卡帶等之證詞，亦非無據。參
    以證人即唱片公司查緝盜版人員己○○、丑○○及警員戊○○（詳如後述）均證
    稱：查緝時有眾多年輕人在場等語，益證被害人等指稱被告夥同成年男子七、八
    人，以人牆之方式恐嚇其等購買ＣＤ、卡帶乙事，確屬可信。雖被害人等於警訊
    及本院訊問、審理時就被告強求其等販售其經手之盜版ＣＤ、卡帶，並保證會給
    予以一標緻懸掛於攤販上，免受唱片公司查緝人員查緝云云，惟經檢察官搜索未
    能發現被告有盜版ＣＤ、卡帶，有搜索扣押筆錄在卷可按，且被害人等亦未能明
    確指出標緻之式樣、顏色等，然查被害人等既均未應允販入被告經手的盜版ＣＤ
    、卡帶，其無法正確指出標緻，乃自然事理，自無法因此部分之陳述無證據證明
    而全盤否認被害人等之前開證詞。綜上所陳，被告所辯，係卸責之詞，不足採信
    ，其犯行堪以認定。
二、核被告所為，係犯刑法第三百零五條恐嚇罪。被告與不詳姓名成年男子七、八人
    間，有犯意聯絡及行為分擔，為共同正犯。其前後數次恐嚇行為，時間緊接，犯
    罪構成要件相同，顯係出於概括犯意反覆為之，為連續犯，應依刑法第五十六條
    之規定以一罪論，並加重其刑。爰審酌被告為強迫推銷其唱片、ＣＤ等，竟率眾
    以人牆之方式恐嚇夜市攤販，危害社會善良風俗，影響夜市攤販生態，犯後否認
    犯行不知悔悟，恐嚇手段幸未以暴力為之等一切情狀，量處如主文所示之刑。另
    被告行為後，刑法第四十一條業於九十年一月十日修正公布，同年月十二日生效
    ，修正後刑法第四十一條第一項前段規定「犯最重本刑為五年以下有期徒刑以下
    之刑之罪，而受六個月以下有期徒刑或拘役之宣告，因身體、教育、職業、家庭
    之關係或其他正當事由，執行顯有困難者，得以一元以上三元以下折算一日，易
    科罰金。」，修正前刑法第四十一條規定「犯最重本刑為三年以下有期徒刑以下
    之刑之罪，而受六個月以下有期徒刑或拘役之宣告，因身體、教育、職業、家庭
    之關係，執行顯有困難者，得以一元以上三元以下折算一日，易科罰金。」，比
    較新舊法結果，以新法較有利於行為人，本件自應適用裁判時之法律即修正後刑
    法第四十一條第一項前段之規定，就被告所宣告之刑併為諭知易科罰金之折算標
    準。
三、公訴意旨另以：被告於八十八年七月十日，被害人即任職於大旗製作股份有限公
    司原版業者之查緝人員己○○查獲被告胞弟盧聰溢販售違反著作權之唱片、ＣＤ
    、卡帶，被告即強押己○○至紅茶店，談和解逼迫撤回告訴。八十八年七月三十
    日下午七時許，案外人趙智弘在台中市○○路、雙十路口夜市擺設地攤陳列販賣
    錄音帶，竟販售擅自重製可人唱片國際有限公司（簡稱可人公司）享有著作權之
    錄音著作，為侵害著作權之物「小燕子趙薇專集」，並販賣而文付予不特定客人
    ，經被害人可人公司告訴人代理人丑○○會同員警在上址查獲，並扣得盜叛錄音
    帶三卷時，被告竟率同十數名不詳姓名之人，將丑○○等人團團圍住，阻止取締
    行為，經員警出示證件，方得脫困至警局製作筆錄，惟丑○○停放上址之車輛即
    遭不明人士砸毀玻璃，趙智弘嗣經臺灣台中地方法院檢察署檢察官以八十八年偵
    字第一八六五一號違反著作權案件起訴。八十八年八月十四日，案外人辛○○、
    子○○將向人購買他人擅自重製滾石國際音樂股份有限公司等公司享有著作權之
    著作物，在台中市○○路與進化路口夜市設攤，以每捲錄音帶一百元、每片ＣＤ
    二百元之價格出售予不特定人，嗣於八十八年八月十四日下午八時四十分許，為
    被害人即國際唱片業交流基金會職員乙○○會同台中港務警察所警員在上開夜市
    當場查獲，並分別扣得陳禛祥所有盜版錄音帶一百八十三捲、ＣＤ一百二十五片
    ，及子○○所有盜版錄音帶一千零六十三捲、ＣＤ二百十四片等物，被告聞訊，
    即率同數名不詳姓名之人，前往台中港務警察所外，圍堵查緝人員，致乙○○心
    生恐懼，不敢離開警局，至隔日天亮，方由員警護送至機場，搭機返北，因認被
    告涉犯刑法第三百零二條、第三百零四條、第三百零五條之罪嫌云云。
四、按犯罪事實應依證據認定之，無證據不得推定其犯罪事實，刑事訴訟法第一百五
    十四條定有明文。訊據被告對於前揭時地與己○○談和解之事、丑○○查獲時在
    場等事實坦白承認，惟否認有何妨害自由等犯行，辯稱：因盧聰溢涉嫌違反著作
    權法，被告偕其弟至警局說明，偵訊完畢後邀己○○至紅茶店商談和解，因己○○表示無權作主，必須由公司決定，乃各自離去，並無不法行為。丑○○查緝時
，因趙智弘係其弟友人，乃前往關心，並無不法行為。八十八年八月十四、十五
    日二天被告偕妻前往墾丁參加旅遊，人不在台中，不知發生何事，亦不認識子○○、辛○○等語。經查：（一）己○○於警訊時稱：「我等到達霧峰分局時，癸○○、盧聰溢、紀丁木等同夥二十餘人均到場助勢，警方在製作筆錄當時，癸○○私下再三對我恐嚇稱：這件案子就算了，你撤回告訴吧，如果不照辦，出了這
    分局就讓你見血，你要查報，我所圍事的有十八攤之多，你查不完的。當時我一
    聽心中十分害怕，就打電話給友人『阿坤』，『阿坤』就叫其友人『阿宏』趕到
    分局。該盜版案警方辦到翌日三時多，我與友人『阿宏』一走出分局，就被盧某
    夥眾強行帶上一部箱型汽車，... 癸○○與其幫眾二人與我及『阿宏』同車，其
    他幫眾另外開車押後。我與『阿宏』被押到台中市○○路上某家泡沫紅茶店，雙
    方坐定後，癸○○即強迫我寫了一張和解書。」（見偵字三九三四號二十一頁、
    二十五頁背面）於本院八十九年十二月四日訊問時稱：我去查獲盜版ＣＤ，警員
    也有去，查到吳哲瑋在販賣，然後直接去警局作筆錄，盧聰溢如何來我不知道。
    被告有恐嚇之意思，可能是氣頭上，只有我們二人知道，我跟被告說我是查緝人
    員，這是我的責任，後來我們去泡沬紅茶店和解，當時我與「阿宏」坐同一部車
    ，「阿宏」及其朋友開另一部車，被告叫我們不要走法律途徑，趕快與其和解等
    語。另其於本院九十年八月六日審理時稱：我是怕其他夜市人員對我誤解，才找
    阿宏和朋友一起去，在自由路附近泡沬紅茶店談，店內還有其他客人等語。查己○○於警訊時表示其出警局時與「阿宏」被強行帶上箱型車，於本院審理時進一
    步解釋稱，其係查緝人員，有責任與被告等人一同洽商和解事宜，才上箱型車，
    「阿宏」的朋友另開一部車跟隨，按己○○就其如何上箱型車乙事，先稱是被強
    押，事後改稱是願意跟被告一起商淡和解事宜，前後陳述不一，又「阿宏」與被
    告同車，「阿宏」友人復跟在己○○之後另開一部車，己○○如果係遭強行押走
    ，「阿宏」友人自當報警請求協助，況該地復係警局外，報警處理甚為迅速，參
    以己○○於本院審理時進一步證稱：簽和解書當天沒有報案，是第二分局警員打
    電話叫我到警局說明等語，因此應以己○○於本院訊問時之證詞較為可信。又被
    告與己○○商談和解地點是在自由路附近泡沬紅茶店，店內仍有其他客人，己○○友人坐另一桌，可見己○○所處的地點並非隱密處，況己○○另有友人在旁，
    因此己○○於本院時表示其係基於善意回應才寫和解書等語，較為可採。再依己○○簽立之和解書，其內容為：「茲於台中縣大里市○○路夜市，為大旗製作股
    份有限公司，持有委任狀告訴代理人，於今晚在前開之夜市地點查獲在場人員吳
    哲瑋及負責人盧聰溢所販賣之盜版品，為今已委請警方前往配合取締一事，現雙
    方初步達成願意合（和）解處理之，本人己○○代表公司，和解處理。」有和解
    書附卷可稽，從前述和解書之內容觀之，確係談和解，並無提到撤回告訴問題，
    又己○○亦稱被告於警局之恐嚇只有其與被告二人知道內容，是並無證據證明被
    告有恐嚇言語，且被告果有恐嚇己○○撤回告訴，惟和解書內容並無撤回告訴之
    表示，因此僅有己○○之指訴，尚難論以被告有恐嚇己○○情事。（二）證人丑
    ○○於警、偵訊雖證稱：我於八十八年七月三十日晚上十一時四十五分許在台中
    市○○路孔廟附近之夜市取締到一攤位，被告即率手下十幾個人乘坐三部車趕到
    現場把我和前往取締的警員圍住，要求警員亮出證件，警員出示證件後他們才沒
    亂動，然後警員就帶我及趙智弘至警局云云，惟證人即八十八年七月三十日到場
    查緝之警員戊○○到庭結證稱：我們會同唱片公司人員到夜市時，周邊停車場有
    很多年輕人，他們沒有任何言語或行動，我叫他們不要亂來，我會打電話回去叫
    支援，查緝時我有出示證件，過程很順利，事後我們回警局做筆錄，沒有人跟到
    警局，在警員時沒有調口卡給唱片公司的人指認，有聽過「阿勇」，但完全不知
    是誰等語，查警員及丑○○前往夜市查緝時，雖有眾多人在停車場，惟其並未對
    警員或查緝盜版之查緝人員有團團圍住或阻撓查緝情形，是該年輕人縱係被告指
    使前往，亦無妨害自由情事。（三）證人乙○○於警、偵訊時證述：被告聚眾在
    警局門口等候我們，後來我們是等到天亮，才由警察護送至機場云云，於八十九
    年十二月二十八日本院審理時稱：被告當時未在警局外面，是警局外面有人打電
    話進來說是被告的人在外面等語；查被告當時並未在警局外面，又警局外面果有
    人打電話向乙○○表示被告的人在外面乙事屬實，因無法查知該打電話者為何人
    ，因此警局外面之人是否與被告有關，有合理可疑。又證人即八十八年八月十四
    日到夜市查緝之警員丁○○、壬○○到庭結證表示：查緝子○○、辛○○時有三
    、四人在現場，我們帶子○○、辛○○回港警所，該三、四個人隨我們回去，其
    中有一人對唱片公司查緝人員說，你慢慢算查到的東西，我們發覺不對，核對身
    分證後，不是家屬，就他們出去，我們怕滋事，所以主動送他們到機場，不認識
    被告等語。查警局外面有三、四人等候，其中並無被告，又乙○○係因警員怕引
    起事端主動送其離開警局，因此僅有警局外面有三、四人之事實，並證據證明該
    三、四人有何言行或舉動對乙○○不利，自難僅因警局外有三、四人聚集之事實
    ，即認被告與該三、四人有妨害自由行為，況依警員丁○○、壬○○前開證詞，
    可知該三、四人是在夜市查緝時即在場之人，非刻意聚集之人，益無法認該三、
    四人有對被告不利之犯行。參以被告於八十八年八月十四日及十五日參加墾丁旅
    遊，有其提出之旅遊名單及照片為證，被告果有聚眾行為，警局外之人數當非僅
    查緝當時之三、四人。綜上所陳，並無證據證明被告有上開妨害自由等犯行，惟
    公訴人認被告此部分行為與前開有罪部分有裁判上一罪之關係，爰不另為無罪諭
    知。
據上論斷，應依刑事訴訟法第二百九十九條第一項前段，刑法第二條第一項前段、第
二十八條、第三百零五條、第五十六條、修正後刑法第四十一條第一項前段，罰金罰
鍰提高標準條例第一條前段、第二條，判決如主文。
中      華      民      國      九十      年      九    月    三        日
                                        法  官    林  郁  婷
右正本證明與原本無異。
如不服本判決，應於送達後十日內向本院提出上訴狀 （須附繕本） ，上訴於台灣高
等法院台中分院。
                                        書記官
中      華      民      國      九十      年      九    月    三        日
附錄論罪科刑法條
刑法第三百零五條
以加害生命、身體、自由、名譽、財產之事恐嚇他人，致生危害於安全者，處二年以
下有期徒刑、拘役或三百元以下罰金。


司法院資訊處製作；財團法人民間司法改革基金會備份。
